【裁判字號】    97,訴,217
【裁判日期】    970729
【裁判案由】    違反藥事法
【裁判全文】
臺灣桃園地方法院刑事判決               97年度訴字第217號
公  訴  人  臺灣桃園地方法院檢察署檢察官
被      告  甲○○
上列被告因違反藥事法案件，經檢察官提起公訴（96年度偵字第
27210 號），本院判決如下︰
    主  文
甲○○共同輸入禁藥，處有期徒刑拾月，減為有期徒刑伍月。
    事  實
一、甲○○明知輸入任何藥品，非將藥品之成分、規格、性能、
    製法之要旨、檢驗規格與方法及有關資料及證件，連同原文
    和中文標籤、原文和中文仿單及樣品，申請中央衛生主管機
    關查驗登記，經核准發給藥品許可證後，不得為之，惟利用
    其至大陸地區經商之便，於93年7 月19日前之7 月間某日，
    在大陸廣東省珠海市拱北地區某小賣店，以每粒人民幣1 元
    之代價，購買含有乙醯胺酚（ACETAMINOPHEN） 成分之藥品
    「普拿疼」加強錠1 千顆，並受該小賣店之某姓名年籍不詳
    綽號「阿聰」之成年男子所託，將同批號「普拿疼」加強錠
    8, 939顆（無外包裝盒，均以鋁箔片包裝，每片10粒裝）攜
    回台灣轉交予某姓名年籍不詳之人，上開藥品雖經行政院衛
    生署核發藥品輸入許可證，然與行政院衛生署核發藥品輸入
    許可證之品項不同，係未經核准擅自輸入之藥品，屬藥事法
    第22條第1 項第2 款之禁藥，竟與該名綽號「阿聰」之男子
    共同基於輸入禁藥之犯意聯絡，將上述「普拿疼」加強錠共
    計9,939 顆之藥品，置放於自行托運之行李箱中，於同年7
    月19日晚間，自澳門搭乘澳門航空公司NX612 號班機返抵臺
    灣桃園國際機場，未經核准而擅自輸入上開禁藥入境，嗣於
    翌日（20日）凌晨零時30分許，經海關人員對甲○○托運行
    李注檢跟監，迨甲○○入境並經綠線免申報檯通關時，為海
    關人員當場查獲，並在甲○○之托運行李內扣得上開藥品，
    始悉上情。
二、案經財政部台北關稅局函送臺灣桃園地方法院檢察署檢察官
    偵查起訴。
    理  由
壹、證據能力：
  (一)按被告以外之人於審判外之言詞或書面陳述，除法律有規定
    者外，不得作為證據。又被告以外之人於審判外之陳述，雖
    不符前4 條之規定，而經當事人於審判程序同意作為證據，
    法院審酌該言詞陳述或書面陳述作成時之情況，認為適當者
    ，亦得為證據。當事人、代理人或辯護人於法院調查證據時
    ，知有第159 條第1 項不得為證據之情形，而未於言詞辯論
    終結前聲明異議者，視為有前項同意，刑事訴訟法159 條第
    1 項、第159 條之5 分別定有明文。查證人蔡竣琳於警詢時
    所為之陳述，固係審判外之陳述而屬傳聞證據，惟被告就上
    開審判外之陳述，於本院審理中，知有該項證據，未曾於言
    詞辯論終結前聲明異議，而本院審酌該證人陳述作成時之情
    況，並無違法取證及證明力過低之瑕疵，亦認以之作為證據
    為適當，依前揭規定說明，自有證據能力。
  (二)另本件認定事實所引用之卷內其餘所有卷證資料（包含文書
    證據、物證等證據），並無證據證明係公務員違背法定程序
    所取得，被告及本院指定辯護人於審判程序中復未於言詞辯
    論終結前表示異議，且卷內之文書證據，亦無刑事訴訟法第
    159 條之4 之顯有不可信之情況與不得作為證據之情形，則
    依刑事訴訟法第159 條之5 之規定，本件認定事實所引用之
    所有文書證據，均有證據能力，合先敘明。
貳、實體部分：
一、訊據被告甲○○固坦承未取得藥品輸入許可證，而於上開時
    、地，攜帶扣案藥品「普拿疼」加強錠入境臺灣，並於通關
    查驗時被警查獲等事實不諱，惟矢口否認有何輸入禁藥之犯
    行，辯稱：伊不知攜帶藥品入境需經核准，不知攜帶之「普
    拿疼」加強錠屬於禁藥，其中1 千顆係伊帶回來供自己使用
    ，其餘8,939 顆係受綽號「阿聰」之人所託帶回來交給他朋
    友云云。經查：
  (一)被告甲○○於93年7 月19日前之7 月間某日，在大陸廣東省
    珠海市拱北地區某小賣店，以每粒人民幣1 元之代價，購入
    扣案之「普拿疼」加強錠1 千顆，並受該小賣店之某姓名年
    籍不詳綽號「阿聰」之大陸籍人士所託轉交他人之同批號「
    普拿疼」加強錠8,939 顆，一併置於其托運行李箱中，於同
    年7 月19日晚間，自澳門搭乘澳門航空公司NX612 號班機返
    抵臺灣桃園國際機場，而輸入上開禁藥至臺灣地區，嗣於翌
    日（20日）凌晨零時30分許，經海關人員對甲○○托運行李
    注檢跟監，迨甲○○入境並經綠線免申報檯通關時，為海關
    人員當場查獲，並在甲○○之托運行李內扣得上開藥品等情
    ，業據被告供承在卷，且經證人即台北關稅局稽查組人員蔡
    竣琳於警詢時證述綦詳，並有台北關稅局扣押貨物、運輸工
    具收據及搜索筆錄、查獲照片、甲○○之護照影本、台北關
    稅局處分書等件在卷可稽及上述被告輸入之「普拿疼」加強
    錠9,939 顆扣案可佐，此部分之事實堪以認定。
  (二)按輸入藥品，應依藥事法第39條規定將其成分、規格、性能
    、製法之要旨，檢驗規格與方法及有關資料或證件，連同標
    籤、仿單及樣品，並繳納證書費、查驗費，申請中央衛生主
    管機關（行政院衛生署）查驗登記，經核准發給藥品許可證
    後，始得由藥品許可證所有人及其授權者輸入，藥事法第39
    條定有明文；而未經依藥事法第39條之規定申請核准擅自輸
    入之藥品，除係旅客或隨交通工具服務人員攜帶自用藥品進
    口者外，即係屬藥事法第22條第1 項第2 款前段之禁藥，藥
    事法第22條第1 項第2 款、藥事法施行細則第6 條亦設有明
    文。經查：普拿疼藥錠，經行政院衛生署核准荷商葛蘭素史
    克藥廠股份有限公司（下稱荷商葛蘭素史克公司）輸入，有
    卷附行政院衛生署藥品許可證查詢作業為憑。又扣案被告輸
    入之「普拿疼」加強錠9,939 顆（批號D/T018064） ，經送
    請荷商葛蘭素史克公司進行分析鑑定結果，認同批號由葛蘭
    素史克公司生產製造的真品，從外盒、鋁箔、仿單的印刷及
    字樣，與化驗分析鑑定報告結果可判定為仿冒品，另藥錠雖
    不含主成分「咖啡因」，但含有相同主成分之一之「乙醯胺
    酚」（ACETAMINOPHEN） （鑑定報告書第3 頁），有荷商葛
    蘭素史克公司台灣分公司函及所附鑑定報告、本院電話紀錄
    查詢表附卷可稽。是扣案之「普拿疼」加強錠，係大陸地區
    某不詳之成年人，未經核准，仿荷商葛蘭素史克公司生產之
    普拿疼藥錠，該藥品成分雖檢出含有行政院衛生署核准輸入
    與普拿疼錠劑相同成分之「乙醯胺酚」（ACETAMINOPHEN）
    成分（業如前述），應以藥品列管，惟該藥錠經鑑定結果，
    並非荷商葛蘭素史克公司所製造之藥品，與上開行政院衛生
    署核發許可證之藥品不同，且被告亦未取得該藥品之核發藥
    品輸入許可證，業據被告供承在卷，是應認被告所輸入之上
    開「普拿疼」加強錠藥品，係屬藥事法第22條第1 項第2 款
    前段所稱之未經核准擅自輸入之藥品。而被告所攜帶輸入之
    藥品數量高達9,939 顆，縱被告所指其中8,939 顆係受綽號
    「阿聰」之人所託要轉交他人，然以被告所攜帶之1 千顆普
    拿疼藥錠，亦超出其自用範圍甚多，顯然非被告攜帶以為自
    用之藥品，與藥事法第22條第1 項第2 款但書攜帶自用藥品
    進口之規定不合，故被告所攜帶入境之「普拿疼」藥品仍應
    論以輸入禁藥罪甚明。公訴意旨誤以被告輸入之上開「普拿
    疼」加強錠亦屬藥事法第20條第1 款所規定之偽藥，尚有誤
    會，附此敘明。
  (三)被告雖以前揭情詞置辯，惟按藥事法第82條第1 項所謂輸入
    ，係指由國外將偽藥或禁藥運輸進入我國領土者而言（參照
    最高法院71年臺上字第8219號判例）；又輸入或攜帶進入臺
    灣地區之大陸地區物品，以進口論，臺灣地區與大陸地區人
    民關係條例第40條前段亦定有明文。被告在大陸地區購入上
    開禁藥，自屬輸入禁藥無疑。再觀諸被告自承伊在台灣藥局
    購買之普拿疼均有外包裝盒，非散裝，每盒10顆售價110 元
    或120 元乙節，足見被告對合法之普拿疼藥品外觀及售價知
    之甚詳，然被告於上開時地，所購入之普拿疼加強錠並無外
    包裝盒，且均以散裝之鋁箔片包裝，每顆售價僅人民幣1 元
    ，顯然與在台灣購買合法之普拿疼藥品，無論在外觀及售價
    均差異甚大，且被告入境台灣時，將上開「普拿疼」加強錠
    放置其托運行李中，又未主動申報，顯係明知為不法輸入而
    故意逃避海關查緝之情，至為灼然，其就所輸入者為禁藥，
    自難諉為不知，何況被告亦不得因不知法律而免除刑事責任
    ，刑法第16條亦定有明文，被告自不能以此卸責，其上開辯
    解，係屬事後卸責之詞，不足可採。
  (四)綜上，本件事證明確，被告犯行堪以認定，應依法論科。
二、按被告甲○○行為後，刑法業於94年2 月2 日修正公布，並
    於95年7 月1 日施行，而修正前刑法第33條第5 款原規定：
    「罰金：1 元以上」，依罰金罰鍰提高標準條例第1 條前段
    規定提高10倍，及現行法規所定貨幣單位折算新台幣條例第
    2 條換算為新臺幣結果，為30元以上，而修正後則規定：「
    罰金：新臺幣1 千元以上，以百元計算之」，已將科處罰金
    之最低額提高至新臺幣1 千元以上，就法定刑最低罰金部分
    ，修正後之規定顯非較有利於被告，故依修正後刑法第2 條
    第1 項前段規定，此部分應適用修正前刑法第33條第5 款之
    規定。核被告甲○○所為，係犯藥事法第82條第1 項之輸入
    禁藥罪。被告所犯上開輸入禁藥犯行與該綽號「阿聰」之成
    年男子間，有犯意聯絡及行為分擔，皆為共同正犯（按刑法
    第28條原規定『二人以上共同實施犯罪之行為者，皆為正犯
    。』修正為『二人以上共同實行犯罪之行為者，皆為正犯。
    』此一修正不影響於本件被告與「阿聰」為共同正犯之關係
    ，不生法律變更比較問題，應逕適用裁判時法即修正後刑法
    第28條規定）。爰審酌被告輸入禁藥之數量甚鉅，造成之危
    害非輕，另盱衡其素行、犯罪動機、目的、手段、犯罪後未
    坦承犯行之態度等一切情狀，量處如主文所示之宣告刑，又
    被告犯罪時間係在96 年4月24日前，合於中華民國96年罪犯
    減刑條例之減刑條件，爰依該條例第2 條第1 項第3 款規定
    減輕其宣告刑2 分之1 。
三、扣案之禁藥「普拿疼」加強錠9,939 顆，業經財政部台北關
    稅局依法處分沒入，有該局95年第00000000號處分書在卷可
    參，故不併宣告沒收銷燬。
據上論斷，應依刑事訴訟法第299 條第1 項前段，藥事法第82條
第1 項，刑法第11條前段、修正後刑法第2 條第1 項前段、第28
條，修正前刑法第33條第5 款，中華民國96年罪犯減刑條例第2
條第1 項第3 款、第7 條，判決如主文。
本案經檢察官蔡宜均到庭執行職務。
中    華    民    國    97    年    7     月    29    日
                  刑事第七庭審判長法  官  蕭世昌
                                  法  官  連雅婷
                                  法  官  林惠霞
以上正本證明與原本無異。
如不服本判決，應於收受送達後10日內向本院提出上訴書狀。
                                  書記官  陳恩如
中    華    民    國    97    年    7     月    29    日
附錄本案論罪科刑法條全文
藥事法第82條
  製造或輸入偽藥或禁藥者，處10年以下有期徒刑，得併科新臺
幣1 千萬元以下罰金。
  犯前項之罪，因而致人於死者，處無期徒刑或10年以上有期徒
刑，致重傷者，處7 年以上有期徒刑。
  因過失犯第1 項之罪者，處3 年以下有期徒刑、拘役或科新臺
幣50萬元以下罰金。
  第 1 項之未遂犯罰之。


司法院資訊處製作；財團法人民間司法改革基金會備份。
